【裁判字號】    89,易,629
【裁判日期】    890529
【裁判案由】    詐欺
【裁判全文】
臺灣臺中地方法院刑事判決                          八十九年度易字第六二九號
    公  訴  人  台灣台中地方法院檢察署檢察官
    被      告  戊○○
右列被告因詐欺案件，經檢察官提起公訴（八十八年度偵字第二二四二七號），本院
判決如左：
    主  文
戊○○無罪。
    理  由
一、公訴意旨略以：被告戊○○係設在台中市○○○路三０三號二十一樓之三「金鴻
    運亞太商務加值發展事業集團」（以下簡稱金鴻運公司）負責人，其無意支付貨
    款，竟仍意圖為自己不法之所有，於民國八十六年四月二十五日，指示該公司不
    知情之丙○○，向設在台中市○○區○○路八─一號丁○○經營之「捷采印刷事
    業股份有限公司」（以下簡稱捷采公司）詐購廣告海報，總價金新台幣（下同）
    九萬五千元。丁○○不疑有他陷於錯誤，於八十六年五月一日如期將海報送交台
    中市○○○路三０三號二十一樓之三由被告點收，被告並持續使用上述海報從事
    商業廣告，惟所交付丁○○之支票屆期退票後（發票人甲○○，付款人台南市第
    二信用合作社北區分社，帳號０一五八二─八０，支票號碼0000000，面
    額十萬元，票載發票日八十六年八月三十日，甲○○另由本署以八十七年度偵字
    第一三０八號為不起訴處分），迄今拖延拒不支付貨款，丁○○催討經年無著，
    始知受騙，因認被告涉犯刑法第三百三十九條第二項之詐欺罪嫌云云。
二、按犯罪事實應依證據認定之，無證據不得推定其犯罪事實，刑事訴訟法第一百五
    十四條定有明文。又刑法上詐欺罪之成立，以意圖為自己或第三人不法之所有，
    以詐術使人將本人或第三人之物交付為要件，所謂以詐術使人交付，必須被詐欺
    人因其詐術而陷於錯誤，若其所用之方法，不能認為詐術，亦不致使人陷於錯誤
    ，即不構成該罪，最高法院四十六年台上字第二六０號著有判例可資參照。訊之
    被告坦承為金鴻運公司負責人，於右揭時地委請捷采公司印刷廣告海報迄未付款
    等事實，然堅詞否認有何詐欺犯行，辯稱：伊為公司負責人，中部地區業務由乙○○（即丙○○）負責，與捷采公司接洽之人為乙○○，伊因所收之客票遭退票
    致無法支付貨款與捷采公司等語。經查乙○○以丙○○名義於八十六年間任職於
    金鴻運公司擔任副總經理，負責協盟店推廣工作，其公司委請陳建中設計廣告海
    報，陳建中介紹捷采公司印刷，乙○○請示被告後交由捷采公司印刷，依公司規
    定，收到貨後開一個月票期之票與客戶，此部分由公司財務負責等情，經證人乙○○到庭結證屬實。又金鴻運公司經營之項目包括珠寶、字畫、藝術品... 等之
    經銷買賣業務，代客戶發行折扣卡、貴賓卡業務，食品之經銷買賣業務，什貨買
    賣銷售業務、通信器材買買業務等，金鴻運公司委請捷采公司印刷之印刷品為推
    展金鴻運加值卡廣告海報，有公司基本資料查詢表及廣告海報附卷可稽。查被告
    確因業務需要委請捷采公司依陳建中之設計印刷廣告海報，捷采公司係因陳建中
    之介紹與金鴻運公司有生意往來，廣告之印刷係由乙○○與捷采公司直接接洽，
    因此難認被告委請捷采公司印刷廣告海報時有何不法詐欺意圖，捷采公司受託印
    刷廣告亦無陷於錯誤情事。又被告交付捷采公司用以支付貨款之甲○○簽發之上
    開支票，雖經退票，有支票及退票理由單附卷可稽，惟甲○○之支票存款帳戶雖
    於八十六年七月三十日、同年八月四日、同年月十一日發生退票情事，然隨即於
    同年八月九日、同年月十一日、同年月二十日註銷退票紀錄，直至同年八月十四
    日退票後，始再次退票，有中興商業銀行開元分行函附卷可憑，是被告交付該支
    票即八十六年五月一日時，甲○○之支票存款帳戶仍屬正常交易往來，益難謂被
    告交付甲○○簽發之該支票時有何施用詐術行為。綜上所陳，被告與捷采公司間
    之關係為民事糾紛，核與詐欺罪之構成要件有間，難繩以該罪責。此外，本院復
    查無其他積極証據足資証明被告有何犯行，自應為無罪之諭知。
三、被告經合法傳喚，無正當理不到庭，本院認本件為應諭知無罪之案件，爰不待其
    陳述逕行判決。
據上論斷，應依刑事訴訟法第三百零六條、第三百零一條第一項，判決如主文。
中      華      民      國      八十九      年    五    月    二十九    日
                                        法  官  林郁婷
右正本證明與原本無異。
如不服本判決，應於送達後十日內向本院提出上訴狀 （須附繕本） ，上訴於台灣高
等法院台中分院。
                                        書記官
中      華      民      國      八十九      年    五    月    二十九    日


司法院資訊處製作；財團法人民間司法改革基金會備份。
